臺灣臺中地方法院刑事判決　　　　　　　　　　　　九十一年度訴字第二五三五號
　　公　訴　人　臺灣臺中地方法院檢察署檢察官
　　被　　　告　甲○○
右列被告因偽造文書等案件，經檢察官提起公訴（九十一年度偵字第一七四六七號）
，本院判決如左：
    主  文
甲○○共同連續行使偽造私文書，足以生損害於他人，處有期徒刑拾月。緩刑參年。
偽造之「丙○○」、「乙○○」名義之國民身分證各壹張、ＭＯＴＯＲＯＬＡ廠牌Ｔ
一九一型號行動電話壹支（內含○九一三─七六二二一六號ＳＩＭ卡壹張）、ＰＡＮ
ＡＳＯＮＩＣ廠牌ＧＤ七五型號行動電話壹支（內含○九一三─七三六一二六號ＳＩ
Ｍ卡壹張）、如附表編號一、二所示之行動電話申請書、同意書用戶收執聯、如附表
七所示之行動電話申請書、同意書、如附表編號三至五所示之行動電話申請書、如附
表編號一、二所示之行動電話申請書、同意書客服收執聯、經銷商收執聯、電信公司
收執聯、附表編號六所示之市內電話業務申請書上之偽造「丙○○」之署押，均沒收
。
    事  實
一、甲○○於民國（下同）九十一年八月間某日，因甫失業，經濟情形不佳，自報紙
    所刊登之分類廣告就業欄內見徵求保證人之廣告，遂按報紙上所刊登之電話與真
    實姓名、年籍均不詳，綽號「小張」成年男子聯絡，竟與該名綽號「小張」之人
    基於概括犯意之聯絡，由甲○○於九十一年八月初某日，在臺南市中山公園內，
    將其所有二吋半身照片之底片二張，交予該名綽號「小張」之人，綽號「小張」
    之人則將甲○○所交予之底片沖洗之相片黏貼於其在不詳處所偽造之「丙○○」
    、「乙○○」名義之國民身分證後，分別於同月某日，在臺南市中山公園內，將
    偽造完成之「丙○○」、「乙○○」名義之國民身分證交予甲○○，並以申請一
    個行動電話門號三百元之代價，要求甲○○以該等偽造國民身分證申請行動電話
    ，足以生損害於丙○○、乙○○及戶政機關對戶籍管理之正確性。甲○○取得前
    揭偽造「丙○○」、「乙○○」名義之國民身分證後，分別於如附表所示之時間
    ，分持偽造「丙○○」、「乙○○」名義之國民身分證後，於附表編號一至五所
    示之時間，至如附表編號一至五所示之地點分別冒以「丙○○」、「乙○○」之
    名義，向如附表編號一至五所示公司之職員訛稱其係丙○○、乙○○，連續在附
    表編號一至五所示之申請書及同意書上客戶簽章欄上，偽簽「丙○○」、「乙○○」之署押，而偽造如附表編號一至五所示之申請書及同意書，連同上開偽造之
    「丙○○」、「乙○○」名義之國民身分證，持以交付如附表編號一至五所示不
    知情之經辦人員，分別申請辦理如附表編號一至五所示中華電信股份有限公司（
    下稱中華電信公司）、和信電訊股份有限公司（下稱和信電訊公司）之行動電話
    門號，而行使該等偽造之申請書、同意書，致上開經辦人員陷於錯誤，而提供上
    開門號供其使用（其中於附表編號一、二所示之時、地，所申辦和信電訊之二個
    門號部分，並有搭配二支行動電話手機），足以生損害於丙○○、乙○○、及中
    華電信公司、和信電訊公司對行動電話管理之正確性。甲○○取得如附表所示之
    行動電話門號後，將附表編號三至五所示之行動電話ＳＩＭ卡，以每張三百元之
    價格，在臺南市中山公園內，出售予前揭綽號「小張」之人，另將如附表編號一
    、二所示之行動電話留供自己使用，在臺南縣永康市○○里○○街一○三巷九號
    之住處等地，撥打使用該等行動電話門號，使和信電訊公司誤信其係公司客戶，
    陷於錯誤而提供電信設備供甲○○使用，使其得以順利冒用申請使用者「乙○○
    」、「丙○○」名義而使用前揭行動電話，撥打之行動電話費共計新台幣（下同
    ）一萬六千四百四十六元，而詐得此免付電信費用之不法利益。另甲○○因於九
    十一年八月間某日，見報紙廣告欄上刊登有購買電話門號之廣告，乃按報紙上所
    刊登之電話與真實姓名、年籍均不詳，綽號「小偉」之成年男子聯絡，而承前開
    犯意，與該名綽號「小偉」之人基於概括犯意之聯絡，由綽號「小偉」之人聯絡
    不知情之林漢卿，由甲○○冒用「丙○○」之名義，辦理市內電話過戶，並約定
    以一支市內用電話號碼給付甲○○一千元之代價，甲○○遂於如附表編號六所示
    之時間、地點與林漢卿接觸，且謊稱籌設工廠急須電話為由，以每支電話一千五
    百元之代價，向林漢卿購買如附表編號六所示之五支電話，甲○○假冒「丙○○
    」之名義，連續在如附表編號六所示之市內電話申請書新客戶簽章欄上，接續偽
    造「丙○○」之署押，而偽造中華電信公司市內電話申請書，持以交付不知情之
    經辦人員曾羽竹，申請辦理如附表編號六所示之市內電話門號過戶，而行使該偽
    造之申請書，致經辦人員曾羽竹陷於錯誤，而提供上開門號供其使用，足以生損
    害於丙○○及中華電信公司對電話管理之正確性。嗣於如附表編號七所示之時間
    、地點，甲○○再承前犯意，復持偽造之「丙○○」名義之國民身分證，向中華
    電信公司職員簡靜妙表示其係丙○○申辦行動電話門號，甲○○在如附表編號七
    所示之行動電話業務申請書、同意書，偽造「丙○○」之署押，而偽造如附表編
    號七所示之申請書及同意書，連同上開偽造之「丙○○」名義之國民身分證，持
    以交付不知情之中華電信公司之承辦人員簡靜妙而行使，足致生損害於丙○○。
    嗣簡靜妙於受理上開申請後，發現甲○○所持之使用之「丙○○」名義之國民身
    分證係屬偽造，報警處理而查獲，並當場扣得偽造「丙○○」名義之國民身分證
    一張、ＭＯＴＯＲＯＬＡ廠牌Ｔ一九一型號行動電話一支（內含○九一三─七六
    二二一六號ＳＩＭ卡一張）、ＰＡＮＡＳＯＮＩＣ廠牌ＧＤ七五型號行動電話一
    支（內含○九一三─七三六一二六號ＳＩＭ卡一張）。
二、案經臺中市警察局第四分局報告臺灣臺中地方法院檢察署檢察官偵查起訴。
    理  由
一、訊據被告甲○○對右揭事實坦承不諱，核與證人簡靜妙、曾羽竹、林漢卿分別於
    警訊、偵查中證述之情節相符，且經被害人丙○○、乙○○均於警訊、偵查中指
    稱：其等並未申請上開門號使用，亦未在申請書等資料上簽名等語明確。並有中
    華電信公司南臺中營運處行動電話業務申請書、同意書各一份、市內電話業務申
    請書影本五份、中華電信公司行動電話資料三份、中華電信公司佳里服務中心九
    十一年九月十六日佳服業字第九一Ｃ○八○○○一○號函附之申請書二份、和信
    電訊公司九十一年十月二日函附之行動電話申請書二份、同意書二份、中華電信
    公司臺南營運處九十一年十月十七日南服二（九一）字第九一Ｃ○六○○九一二
    號函附之行動電話業務申請書一份及電話通話明細單二份附卷可稽。復有扣案貼
    有甲○○照片偽造之「丙○○」名義之國民身分證一張、、ＭＯＴＯＲＯＬＡ廠
    牌Ｔ一九一型號行動電話一支（內含○九一三─七六二二一六號ＳＩＭ卡一張）
    、ＰＡＮＡＳＯＮＩＣ廠牌ＧＤ七五型號行動電話一支（內含○九一三─七三六
    一二六號ＳＩＭ卡一張）可稽。復參諸被害人乙○○、丙○○於偵查中均指稱：
    其等所有之國民身分證並未遺失等語，且被告所使用偽造之「丙○○」名義之國
    民身分證資料，與被害人丙○○之國民身分證上之資料與大致相同，惟戶籍地址
    並不相同，且亦係八十五年三月十九日補發，另被告使用偽造「丙○○」名義之
    國民身分證之補發日期係以鉛字列印方式記載，惟被害人丙○○國民身分證補發
    日期係以手寫方式記載，有被害人丙○○之國民身分證影本乙紙在卷可佐，是綽
    號「小張」之人交予被告使用之國民身分證應係偽造「丙○○」、「乙○○」名
    義之國民身分證而非變造之國民身分證，足見被告前揭自白確與事實相符。本件
    事證明確，被告犯行洵堪認定，應予依法論科。
二、被告甲○○前揭以偽造他人名義之國民身分證申請行動電話或辦理市內電話之過
    戶所為，係犯刑法第二百十六條、第二百十二條之行使偽造特種文書罪、第二百
    十六條、第二百十條之行使偽造私文書罪。又被告於附表編號一、二所示之時、
    地，冒以他人名義，申請辦理行動電話之時，使經辦人員陷於錯誤，而得以該公
    司之優惠方案申辦行動電話手機，此部分所為係犯同法第三百三十九條第一項詐
    欺取財罪（公訴人此部分漏未引用法條）；至被告撥打使用如附表編號一、二所
    示該等行動電話門號，使和信電訊公司誤信其係公司客戶，陷於錯誤而提供電信
    設備供甲○○使用，而詐得此免付電信費用之不法利益部分，則係犯同條第二項
    之詐欺得利罪。被告就偽造特種文書犯行部分及附表編號一至五、七所示行使偽
    造特種文書、偽造私文書犯行部分，與綽號「小張」之成年男子二人間；另就附
    表編號六所示偽造私文書犯行部分與綽號「小偉」之成年男子二人間，各有犯意
    之聯絡，行為之分擔，均為共同正犯。被告利用不知情之經辦人員曾羽竹等人代
    向電信公司申請辦理行動電話門號，或辦理市內電話之過戶手續而行使偽造私文
    書，為間接正犯。被告於如附表編號六所示之時、地，以被害人丙○○之名義，
    向不知情之林漢卿購入如附表編號六所示之市內電話號碼，因而偽造「丙○○」
    之署押而偽造上開市內電話業務業務申請書，並持以行使之行為，係基於同一偽
    造署押、偽造私文書及行使偽造私文書犯意下之接續行為，僅侵害一個法益，只
    論以一罪。被告偽造「丙○○」、「乙○○」之署押於上開行動電話申請書、同
    意書、市內電話業務申請書等，偽造署押之行為，應為偽造私文書行為之部分行
    為；其偽造上開行動電話申請書、同意書、市內電話業務申請書後復持以行使，
    偽造之低度行為應為行使之高度行為所吸收，均不另論罪。被告先後多次行使偽
    造特種文書、行使偽造私文書、詐欺取財及詐欺得利之犯行，均時間緊密，所犯
    罪名相同，顯均係基於概括之犯意反覆為之，應分別依連續犯之規定論以一罪，
    並加重其刑。被告所犯上開連續行使偽造特種文書、連續行使偽造私文書、連續
    詐欺取財、連續詐欺得利罪四罪間，有方法、結果之牽連關係，應從較重之連續
    行使偽造私文書罪論處。爰審酌被告並無前科，有臺灣臺中地方法院檢察署刑案
    資料查註紀錄表可按，其犯罪之動機、手段、所生之危害，及犯後已坦承犯行、
    態度良好等一切情狀，量處如主文所示之刑，以資懲儆。又查，被告前未曾受有
    期徒刑以上刑之宣告，此有上開刑案資料查註紀錄表附卷可稽，其因貪圖蠅利，
    短於思慮，致觸犯本案犯行，且因觸犯本案，自偵查及本院審理時已遭羈押七十
    餘日，經此教訓，當知所警惕，本院綜核各情，認前開對其刑之宣告，以暫不執
    行為適當，爰併予宣告緩刑三年，以啟自新。
三、扣案之偽造之「丙○○」名義之國民身分證一張，另偽造「乙○○」名義之國民
    身分證一張，均係被告所有供犯罪所用之物，雖偽造「乙○○」名義之國民身分
    證一張並未扣案，惟不能證明已滅失，爰均依刑法第三十八條第一項第二款之規
    定宣告沒收；扣案ＭＯＴＯＲＯＬＡ廠牌Ｔ一九一型號行動電話一支（內含○九
    一三─七六二二一六號ＳＩＭ卡一張）、○九一三─七三六一二六號ＳＩＭ卡一
    張，均係被告因犯罪所得之物，應依刑法第三十八條第一項第三款之規定宣告沒
    收；扣案之ＰＡＮＡＳＯＮＩＣ廠牌ＧＤ七五型號行動電話一支、如附表七所示
    之行動電話申請書、同意書，另如附表編號一、二所示之行動電話申請書、同意
    書用戶收執聯，均係被告所有，用以供犯罪所用之物，業據被告於本院審理時供
    陳在卷，雖如附表編號一、二所示之行動電話申請書、同意書用戶收執聯並未扣
    案，惟不能證明已滅失，是爰均依刑法第三十八條第一項第二款之規定宣告沒收
    ；再如附表編號三至五所示之行動電話申請書、如附表編號一、二所示之行動電
    話申請書、同意書客服收執聯、經銷商收執聯、電信公司收執聯、附表編號六所
    示之市內電話業務申請書上之偽造「丙○○」之署押，不問屬於犯人與否，均應
    依刑法第二百十九條之規定宣告沒收。至被告所偽造如附表編號一、二所示之行
    動電話申請書、同意書客服收執聯、經銷商收執聯、電信公司收執聯已分別交予
    和信電訊公司、全虹企業股份公司，非被告所有，爰不另為沒收之諭知，附此敘
    明。
據上論斷，應依刑事訴訟法第二百九十九條第一項前段，刑法第二十八條、第五十六
條、第二百十六條、第二百十條、第二百十二條、第三百三十九條第第一項、第二項
、第五十五條、第七十四條第一款、第三十八條第一項第二款、第三款、第二百十九
條，罰金罰鍰提高標準條例第一條前段，判決如主文。
中      華      民      國      九十一      年    十一    月  二十九    日
                                     臺灣臺中地方法院刑事第六庭
                                         法  官  劉麗瑛
右正本證明與原本無異。
如不服本判決，應於判決送達後十日內向本院提出上訴狀，上訴於臺灣高等法院臺中
分院（須附繕本）。
                                        書記官
中      華      民      國        九十      年      二    月    十六    日
附錄本判決論罪科刑之法條：
刑法第二百十條
偽造、變造私文書，足以生損害於公眾或他人者，處五年以下有期徒刑。
刑法第二百十二條
偽造、變造護照、旅券、免許證、特許證及關於品行、能力、服務或其他相類之證書
、介紹書，足以生損害於公眾或他人者，處一年以下有期徒刑、拘役或三百元以下罰
金。
刑法第二百十六條
行使第二百十條至第二百十五條之文書者，依偽造、變造文書或登載不實事項或使登
載不實事項之規定處斷。
刑法第三百三十九條
意圖為自己或第三人不法之所有，以詐術使人將本人或第三人之物交付者，處五年以
下有期徒刑、拘役或科或併科一千元以下罰金。
以前項方法得財產上不法之利益或使第三人得之者，亦同。
前二項之未遂犯罰之。
【附表】
┌──┬────┬───────┬──────────────┬────┐
│編號│時    間│地          點│        偽  造  內  容      │申請門號│
├──┼────┼───────┼──────────────┼────┤
│一  │九十一年│臺南市○○路一│由甲○○在「和信電訊股份有限│○九一三│
│    │八月十二│段四二二號「全│公司行動電話服務申請書」申請│七三六一│
│    │日      │虹臺南健康店」│從簽章欄上，及「優惠行動電話│二六號（│
│    │        │              │機與門號同意書」之立同意書人│搭配手機│
│    │        │              │欄上各偽造「乙○○」之署押一│一支）  │
│    │        │              │枚（一式四份，分別為客服收執│        │
│    │        │              │聯、經銷商收執聯、用戶收執聯│        │
│    │        │              │及用戶收執聯）              │        │
├──┼────┼───────┼──────────────┼────┤
│二  │九十一年│臺南市○○路三│由甲○○在「和信電訊股份有限│○九一三│
│    │八月二十│段一六五號一樓│公司行動電話服務申請書」申請│七六二二│
│    │日      │「全虹臺南明德│簽章欄上，及「優惠行動電話手│一六號（│
│    │        │店」          │機與門號同意書」之立同意書人│搭配手機│
│    │        │              │欄上各偽造「丙○○」之署押一│一支）  │
│    │        │              │枚（一式四份，分別為客服收執│        │
│    │        │              │聯、經銷商收執聯、用戶收執聯│        │
│    │        │              │及用戶收執聯）              │        │
├──┼────┼───────┼──────────────┼────┤
│三  │九十一年│臺南市○○路三│由甲○○在「中華電信臺南營運│○九一○│
│    │八月二十│號「中華電信臺│處行動電話業務（租用／異動）│七四二四│
│    │七日    │南營運處」    │申請書」新客戶簽章欄上偽造「│六○號  │
│    │        │              │丙○○」之署押一枚          │        │
├──┼────┼───────┼──────────────┼────┤
│四  │九十一年│臺南縣佳里鎮進│由甲○○在「中華電信新營營運│○九三二│
│    │八月二十│學路二五六號「│處行動電話業務（租用／異動）│八一八一│
│    │八日    │中華電信佳里服│申請書」客戶簽章欄上偽造「陳│三三號  │
│    │        │服中心」      │思中」之署押一枚            │        │
├──┼────┼───────┼──────────────┼────┤
│五  │九十一年│臺南縣佳里鎮進│由甲○○在「中華電信新營營運│○九三二│
│    │八月二十│學路二五六號「│處行動電話業務（租用／異動）│八一一○│
│    │八日    │中華電信佳里服│申請書」客戶簽章欄上偽造「陳│一七號  │
│    │        │務中心」      │思中」之署押一枚            │        │
├──┼────┼───────┼──────────────┼────┤
│六  │九十一年│臺中市西區市府│由甲○○在「市內電話業務申請│○四─二│
│    │九月三日│路三七號「中華│書」新客戶簽章欄各偽造「陳思│二二三八│
│    │上午    │電信南臺中運處│中」之署押一枚              │二○五、│
│    │        │」            │                            │○四─二│
│    │        │              │                            │二二三八│
│    │        │              │                            │二○六、│
│    │        │              │                            │○四─二│
│    │        │              │                            │二二三八│
│    │        │              │                            │二○七、│
│    │        │              │                            │○四─二│
│    │        │              │                            │二二六八│
│    │        │              │                            │二八○、│
│    │        │        │                            │○四─二│
│    │        │              │                            │二二六八│
│    │        │              │                            │二九○號│
├──┼────┼───────┼──────────────┼────┤
│七  │九十一年│臺中市西區市府│由甲○○在「中華電信南臺中營│○九一一│
│    │九月三日│路三七號「中華│運處行動電話業務（租用／異動│七七五○│
│    │十六時三│電信南臺中營運│）申請書上新客戶簽章欄、立契│九四號  │
│    │十分許  │處」          │約人乙方欄、及同意書立同意書│        │
│    │        │              │人欄上，各偽造「丙○○」之署│        │
│    │        │              │押各一枚                    │        │
└──┴────┴───────┴──────────────┴────┘
